臺北高等行政法院判決　　　　　　　　　　　　　　九十二年度訴字第一八七四號
　　　　　　　　　　　　　　　.
　　原　　　告　甲○○
　　被　　　告　財政部台灣省北區國稅局
　　代　表　人　許虞哲（局長）
　　訴訟代理人　乙○○
右當事人間因營業稅事件，原告不服財政部中華民國九十二年三月七日台財訴字第○
九一○○四二四四三號訴願決定，提起行政訴訟。本院判決如左：
　　主  文
原告之訴駁回。
訴訟費用由原告負擔。
　　事  實
一、事實概要：
    原告未依法辦理營業登記，擅自於民國八十八年度分包立電股份有限公司（下稱
    立電公司）所承包之「台灣電力公司基隆區營業處八十八年度配電外線帶料發包
    工程」中平溪及汐止服務所轄區內之業務，金額新台幣（下同）一一、四九六、
    八○三元（含稅），未依規定開立統一發票，亦未申報銷售額，致逃漏營業稅計
    五四七、四六七元，案經財政部台灣省北區國稅局台北縣分局（下稱北區國稅局
    台北縣分局）查獲，移由原處分機關台北縣政府稅捐稽徵處審理違章成立，乃核
    定補徵營業稅五四七、四六七元，並按所漏稅額處三倍之罰鍰計一、六四二、四
    ○○元（計至百元止）。原告不服，申經復查結果，未獲變更，提起訴願，經遭
    駁回，遂向本院提起行政訴訟。
二、兩造聲明：
　(一)原告聲明求為判決：
    1.訴願決定及原處分均撤銷。
    2.訴訟費用由被告負擔。
　(二)被告聲明求為判決：
    原告之訴駁回，訴訟費用由原告負擔。
三、兩造之爭點：
    原告與立電公司間究係承攬工程抑或代為召集工地施工人員代發薪資？
　(一)原告主張之理由：
    1.按「當事人主張事實須負舉證責任，倘其所提出之證據不足為主張事實之證明
      ，自不能認其主張之事實為真實。又行政官署對於人民有所處罰，必須確實證
      明其違法之事實。倘不能確實證明違法事實之存在，其處罰即不能認為合法。
      」「認定事實，須憑證據，不得出次臆測，此項證據法則，自為行政訴訟所適
      用。」行政法院（現已改制為最高行政法院）三十九年判字第二號及六十一年
      度判字第七十號判例可參。又「行政機關就該管行政程序，應於當事人有利及
      不利之情形，一律注意」「行政機關應依職權調查證據，不受當事人主張之拘
      束，對當事人有利及不利事項一律注意。」及「行政機關為處分或其他行政行
      為，應斟酌全部陳述與調查事實及證據之結果，依論理及經驗法則判斷事實之
      真偽，並將其決定及理由告知當事人。」行政程序法第九條、第三十六條及第
      四十三條分別明定，此皆禁止恣意原則之具體化條文，乃行政機關為行政處分
      前後，依前開判例意旨所示求證過程，所應遵守之程序。　　
    2.被告所持之「配電外線工程共同承攬合約書」雖經原告簽署，惟查原告當初簽
      約之真意乃是因立電公司同意原告擔任部份工地召集人，由原告召集工地施工
      人員，原告因景氣低瀰急於求得一職且可為同行失業朋友求得工作機會，即簽
      約，並未就合約內容詳加審查，況原告不諳法律，不清楚所謂承攬與工地召集
      監工有如此之別。故簽約時僅僅是基於受僱及幫忙召集施工人員之真意，並無
      欲承攬工程之意思，原告不知立電公司欲利用原告不懂法律簽署合約，將其應
      負擔之稅金推由原告負擔。
　　3.立電公司說明書應該不具證據力。查原告受僱於立電公司並代替立電公司召集
      施工人員，立電公司表示因為施工人員皆由原告召集，故由原告代立電公司發
      給薪資，原告遂將立電公司每期整筆核發撥款之薪資，代為分配與共同施作之
      工作人員，被告所提之付款及匯款單資料皆是因此緣由，原告及所有由原告召
      集之施工人員皆受僱於立電公司。
　　4.然查原告之談話筆錄中強調該筆金額乃是「薪資」，訴願決定竟未採納此一筆
      錄內容，還反以一一、四九六、八○三元與立電公司所提之證據計算之數據相
      同而認為原告所言不足採，訴願決定之推論實難令人茍同。原告所謂「是我所
      提供的」查其真意乃是指薪資由原告代為提供給原告代替立電公司所召集之工
      人。
    5.綜上所述，原告平日以技藝營生，並無特定營業場所，有鑒於近年來經濟不景
      氣，原告之工作來源亦隨之大量減少，為爭取工作機會，才會受立電公司設計
      簽署該份合約書，原告及其他施工人員實乃受僱於立電公司，請判決如原告訴
      之聲明云云。
　(二)被告主張之理由：
    1.按「在中華民國境內銷售貨物或勞務及進口貨物，均應依本法規定課徵營業稅
      」「營業稅之納稅義務人如左：一、銷售貨物或勞務之營業人。」「提供勞務
      予他人，或提供貨物予他人使用、收益，以取得代價者，為銷售勞務。但執行
      業務者提供其專業性勞務及個人受僱提供勞務，不包括在內」「營業人之總機
      構及其他固定營業場所，應於開始營業前，分別向主管稽徵機關申請營業登記
      。」「營業人有左列情形之一者，主管稽徵機關得依照查得之資料，核定其銷
      售額及應納稅額並補徵之：一、．．．三、未辦妥營業登記，即行開始營業，
      或已申請歇業仍繼續營業，而未依規定申報銷售額者。．．．」分別為營業稅
      法第一條、第二條第一項第一款、第三條第二項前段、第二十八條及第四十三
      條第一項第三款所明定。次按「納稅義務人未依規定申請營業登記而營業，除
      追繳稅款外，按所漏稅額處一倍至十倍罰鍰。」為營業稅法第五十一條第一款
      之規定。
    2.原告未依法辦理營業登記，擅自於八十八度分包立電公司所承包之「台灣電力
      公司基隆區營業處八十八年度配電外線帶料發包工程」業務（包括平溪及汐止
      服務所轄區內），金額一一、四九六、八○三（含稅）元，逃漏營業稅計五四
      七、四六七元，違反營業稅法第二十八條規定，有配電外線工程共同承攬合約
      書影本、立電公司說明書影本、談話筆錄影本、檢舉書影本、薪資印領清冊影
      本、付款支票及匯款單影本等證據附卷可稽，違章事證明確。
    3.原告主張被告所持之「配電外線工程共同承攬合約書」雖經原告簽署，惟查原
      告當初簽約之真意乃是因立電公司同意原告擔任部份工地召集人，由原告召集
      施工人員，原告並未就合約內容詳加審查，故簽約時僅僅是基於受僱及幫忙召
      集施工人員之真意，並無欲承攬工程之意思等語，查原告與立電公司雙方訂有
      配電外線工程共同承攬合約書，且該合約中訂有：五、．．．在甲方（即立電
      公司）向業主開具發票請款之同時，即通知乙方（即申請人甲○○）開具發票
      ．．．。八、工程保固：自業主正式驗收合格之日起，保固貳年，其保固責任
      屬乙方施工範圍由乙方負責．．．。十、．．．倘因乙方使用材料不當，或被
      業主查驗設置規格不合時，所需更換或拆除之任何費用，概由乙方負責處理．
      ．．。十二、在施工期間內．．．如發生一切意外傷害，傷亡等情事時，概由
      乙方賠償及處理善後之責．．．。十三、乙方絕對遵守勞工安全衛生法第十四
      條規定，就承攬部分負擔本法所規定之雇主責任，並依勞工安全衛生組織管理
      及自動檢查辦法之規定，設置勞工安全衛生管理人員．．．如勞工發生任何災
      害事故，其一切責任，概由乙方負責。所有員工必須參加勞保、健保並參加意
      外保險每人每年四百萬元整其保費由乙方負責．．．。附註：乙方申請公司後
      ，簽約即更正為公司名稱。綜合上開合約記載事項，本案原告顯非僅為代理召
      集工作人員及分配薪資之受僱員工，而實際為承攬工程之負責人。
    4.次查原告至被告機關所屬臺北縣分局製作之談話筆錄內容載有：「．．．問：
      依據立電股份有限公司稱台端係與該公司共同承攬台灣電立公司基隆區營業處
      八十八年度配電外線帶料發包工程，包括平溪服務所及汐止服務所轄區內，是
      否屬實？答：是。．．．問：台端有無設立公司行號及取得立電股份有限公司
      工程款時有無依規定開立發票？答：我並無設立公司行號，亦無依規定開立發
      票。．．．」筆錄末端經申請人簽名捺印確認，申請人之營業事實已至為明確
      ，原告所主張之理由，僅係卸責之詞，不足為採，台北縣政府稅捐稽徵處依營
      業稅法第五十一條第一款規定，除補徵營業稅五四七、四六七元外，並處罰鍰
      一、六四二、四○○元，並無不合。
    5.綜上所述，原處分、復查及訴願決定並無違誤，請判決如被告答辯之聲明等語
      。
　　理  由
一、查營業稅本屬國稅而委託各縣市稅捐稽徵處代徵，惟自九十二年一月一日起移回
    財政部所屬各地區國稅局自行稽徵，本件被告亦已聲明承受訴訟；又本件被告代
    表人於訴訟繫屬中由林吉昌變更為許虞哲，並已具狀聲明承受訴訟，合先明。
二、本件原處分以原告未依法辦理營業登記，擅自於八十八年度分包立電公司所承包
    之「台灣電力公司基隆區營業處八十八年度配電外線帶料發包工程」之平溪及汐
    止服務所轄區內業務，金額計一一、四九六、八○三元（含稅），未開立統一發
    票亦未申報銷售額，致逃漏營業稅計五四七、四六七元，乃核定補徵營業稅五四
    七、四六七元，並按所漏稅額處三倍之罰鍰計一、六四二、四○○元，（計至百
    元止）。
三、原告不服，主張伊係以個人名義支援立電公司之工程業務，代為召集施工人員，
    再將立電公司每期整筆核發撥款之薪資，代為分配予共同施作之工作人員，屬立
    電公司之受僱人，依營業稅法第三條第一項但書規定，非屬營業稅法之納稅範圍
    。且縱認原告有銷售勞務之事實，依營業稅法第六條之營業人定義，在國內銷售
    勞務之主體如為個人，即不構成納稅義務人，原告僅以技藝自立營生之行為，工
    作性質及期間均不固定，復未有固定之營業場所，更未曾僱用固定班底，不符營
    業人定義，亦無從為營業登記。又立電公司竟將其公司之多名員工偽稱原告所僱
    用，行逃漏稅之目的云云。
四、按「在中華民國境內銷售貨物或勞務及進口貨物，均應依本法規定課徵營業稅。
    」「營業稅之納稅義務人如左：一、銷售貨物或勞務之營業人。」「營業人之總
    機構及其他固定營業場所，應於開始營業前，分別向主管稽徵機關申請營業登記
    。登記有關事項，由財政部定之。」及「營業人有左列情形之一者，主管稽徵機
    關得依照查得之資料，核定其銷售額及應納稅額並補徵之：一、．．．三、未辦
    妥營業登記，即行開始營業，．．．而未依規定申報銷售額者。」「納稅義務人
    ，有左列情形之一者，除追繳稅款外，按所漏稅額處一倍至十倍罰鍰，並得停止
    其營業：一、未依規定申請營業登記而營業者。二、逾規定期限三十日未申報銷
    售額或統一發票明細表，亦未按應納稅額繳納營業稅者。三、短報或漏報銷售額
    者。」分別為行為時營業稅法（下稱營業稅法）第一條、第二條第一款、第二十
    八條及第四十三條第一項第三款、第五十一條第一款、第二款及第三款所明定。
    本件原告未依法辦理營業登記，擅自於八十八年度分包立電公司所承包之「台灣
    電力公司基隆區營業處八十八年度配電外線帶料發包工程」業務，金額計一一、
    四九六、八○三元（含稅）等情，有原告與立電公司所簽之配電外線工程共同承
    攬合約書影本、立電公司說明書影本、談話筆錄影本、檢舉書影本、薪資印領清
    冊影本、付款支票及匯款單影本等證據附卷可稽，原告雖主張伊僅係臨時代為召
    集施工人員，再將立電公司核撥之薪資代為分配予工作人員，屬立電公司之受僱
    人員等云云。惟查原告與立電公司雙方訂有配電外線工程共同承攬合約書一節，
    並不爭執，其合約起首即表明甲方（即立電公司）將其承攬台灣電力公司基隆區
    營業處八十八年基隆區○○○○○路工程部分分包予乙（即原告），其合約五條
    約定．．．在甲方向業主開具發票請款之同時，即通知乙方開具發票．．．。第
    八條約定工程保固：自業主正式驗收合格之日起，保固貳年，其保固責任屬乙方
    施工範圍由乙方負責．．．。第十二條約定，在施工期間內．．．如發生一切意
    外傷害，傷亡等情事時，概由乙方賠償及處理善後之責．．．。第十三條約定，
    乙方絕對遵守勞工安全衛生法第十四條規定，就承攬部分負擔本法所規定之雇主
    責任，並依勞工安全衛生組織管理及自動檢查辦法之規定，設置勞工安全衛生管
    理人員．．．如勞工發生任何災害事故，其一切責任，概由乙方負責。所有員工
    必須參加勞保、健保並參加意外保險每人每年四百萬元整其保費由乙方負責．．
    ．。結尾附註：乙方申請公司後，簽約即更正為公司名稱。綜合上開合約記載事
    項，本案原告顯非僅為代理召集工作人員及分配薪資之受僱員工，而實際為承攬
    工程之負責人。又原告主張其為銷售勞務之個人，既非公司組織、團體等事業機
    構型態，全然以技藝自立營生，復無固定之營業場所，即不構成納稅義務人等乙
    節；按「提供勞務予他人，或提供貨物與他人使用、收益，以取得代價者，為銷
    售勞務。但執行業務者提供其專業性勞務及個人受僱提供勞務，不包括在內。」
    「有左列情形之一者，為營業人：一、以營利為目的之公營、私營或公私合營之
    事業。二、非以營利為目的之事業、機關、團體、組織，有銷售貨物或勞務者。
    三、外國之事業、機關、團體、組織，在中華民國境內之固定營業場所。」為營
    業稅法第三條第二項及第六條所明定；又按「本法第三條第二項所稱執行業務者
    ，係指律師、會計師、建築師、技師、醫師、藥師、助產士、著作人、經紀人、
    代書人、稅務代理人、表演人、引水人及其他以技藝自力營生者。」營業稅法施
    行細則第六條所明定。本件原告承包配電外線工程業務，已屬營業法第三條第二
    項所規定銷售勞務之行為，應依法課徵營業稅，又按營業稅法施行細則第六條規
    定，原告所經營之業務，顯非執行業務之範疇，另按營業稅法第六條所規定，營
    業人為以營利為目的之公營、私營或公私合營之事業，其所指之「事業」係包括
    公司、合夥及獨資等之經營型態，均為營業人，並非僅指公司組織之型態而已，
    再者營業稅之課徵，係對「銷售貨物或勞務」之行為為課稅範圍，並非對營業場
    所課稅，故營業人有無固定之營業場所，亦非應否課稅之因素。另原告主張立電
    公司將多名該公司所聘僱之員工，偽稱係原告所僱用等乙節，查本案被告核計原
    告之逃漏銷售額為一一、四九六、八○三元（含稅），係依據原告在被告所屬台
    北縣分局之談話筆錄：「．．．我實際提供之薪資表僅有甲○○、鐘國清等五十
    一人，二月至十一月共十九紙，合計一一、四九六、八○三元薪資才是我所提供
    的。．．．」及立電公司薪資表、付款明細資料等證據計算得出之數據，亦是原
    告所坦承認定之金額，並非依據立電公司所陳述之聲明予以認定，從而原告所訴
    核無足採。本件原告係未辦營業登記，承攬系爭工程，銷售額計一一、四九六、
    八○三元（含稅），未開立統一發票，亦未申報營業稅，洵堪認定，原處分擇一
    就其未辦營業登記部分，予以核定原告逃漏營業稅計五四七、四六七元，予以補
    徵，並按所漏稅額處三倍之罰鍰計一、六四二、四○○元，（計至百元止），揆
    諸首揭規定，並無不合，訴願決定予以維持，亦稱妥適。原告徒執前詞，訴請撤
    銷，為無理由，應予駁回。
五、兩造其餘攻擊防禦方法均與本件判決結果不生影響，故不逐一論述，併此敘明。
據上論結，本件原告之訴為無理由，爰依行政訴訟法第九十八條第三項前段，判決如
主文。
中　　華　　民　　國　　九十三　　　年　　　十　　　　月　　   十四     日
                     臺 北 高 等 行 政 法 院   第 七 庭
                                           審 判 長 法  官　鄭小康
                                                    法  官  黃秋鴻
                                                    法  官  林金本
右為正本係照原本作成。
如不服本判決，應於送達後二十日內，向本院提出上訴狀並表明上訴理由，如於本判
決宣示後送達前提起上訴者，應於判決送達後二十日內補提上訴理由書（須按他造人
數附繕本）。
中　　華　　民　　國　　九十三　　　年　　　十　　　　月　　   十四     日
　　　　　　　　　　　　　　　　　　　　            書記官　簡信滇
